【裁判字號】    89,上訴,144
【裁判日期】    890316
【裁判案由】    違反槍砲彈藥刀械管制條例
【裁判全文】
臺灣高等法院臺南分院刑事判決          八十九年度上訴字第一四四號   Ｃ
      上  訴  人
      即  被  告  甲  ○  ○
      指定辯護人  本院公設辯護人  乙  ○  ○
右上訴人因違反槍砲彈藥刀械管制條例案件，不服臺灣臺南地方法院八十八年度訴字
第一一三八號中華民國八十八年十二月二十七日第一審判決（起訴案號：臺灣臺南地
方法院檢察署八十八年度偵字第九八○八號），提起上訴，本院判決如左：
      主    文
原判決撤銷。
甲○○未經許可，寄藏手槍，處有期徒刑貳年陸月。
扣案之槍枝號碼為ＶＤＫ５５３６號之ＳＭＩＴＨ＆ＷＥＳＳＯＮ廠９０８型口徑九
ｍｍ制式半自動手槍壹枝沒收。
      事    實
一、甲○○與江裕誠（現因案經臺灣臺南地方法院檢察署發佈通緝中）係認識十幾年
    之朋友關係，明知江裕誠現因案遭通緝中，竟仍於八十八年七月中旬某日，在台
    南市○○○街六八號十六樓之六住處，受江裕誠之委託，保管一不明物品，嗣江
    裕誠未於約定之八十八年七月二十五日前來向甲○○取回，甲○○於打開該物品
    之外包裝盒，得知其所保管寄放之物為手槍一枝 (槍枝號碼為ＶＤＫ５５３６號
    之ＳＭＩＴＨ＆ＷＥＳＳＯＮ廠９０８型口徑九ｍｍ制式半自動手槍一枝)，其
    明知未經許可，仍受寄藏置上開手槍，並將之繼續藏放在上開住處。嗣於八十八
    年八月六日上午十一時三十分許，經警持臺灣臺南地方法院檢察署簽發之搜索票
    前往搜索時，許女卻應門稱需穿衣而拒不開門，並隨即將前揭制式手槍，自十六
    樓住處丟下至一樓之機車車棚，直至三十分鐘後（即同日中午十二時十分許），
    始開門讓員警進入；而該手槍經不知名之民眾發現後，告知在場之員警前往一樓
    機車車棚處當場查獲，並扣得上開手槍一枝。
二、案經臺南市政府警察局移送臺灣臺南地方法院檢察署檢察官偵查起訴。
      理    由
一、訊之上訴人即被告甲○○就前述犯罪事實坦承不諱，並經當時到場執行搜索勤務
    之員警顏哲騰於搜索報告書中指述明確，此有八十八年八月六日之執行搜索報告
    書影本一紙附卷可稽，復有扣案之手槍一枝可證，而該手槍經送驗之結果，確係
    ＳＭＩＴＨ＆ＷＥＳＳＯＮ廠９０８型口徑九ｍｍ制式半自動手槍，槍管內有五
    條右旋之來復線，機械性能良好，認具殺傷力，此亦有內政部警政署刑事警察局
    八十八年八月十七日刑鑑字第八０五００號鑑驗通知書一紙在卷足憑，事證明確
    ，被告之犯行堪予認定。
二、查扣案之制式手槍一枝，係屬槍砲彈藥刀械管制條例第四條第一款之手槍；核被
    告未經許可，無故受寄藏放前揭手槍之行為，係觸犯槍砲彈藥刀械管制條例第七
    條第四項之無故寄藏手槍罪。被告於寄藏後代為保管之持有行為，為寄藏之當然
    結果，不另論持有罪。其寄藏行為屬即成犯，及基於單一犯意，期間內之寄藏行
    為，係行為繼續，與連續犯無涉，附為敘明。又查被告受多年友人所託，因一時
    疏忽而致犯罪，犯後已坦承犯行深表悔悟，而且未因此釀致大禍，犯罪情狀非無
    可憫，科以法定低度刑尚嫌過重，爰依刑法第五十九條之規定減輕其刑。原審予
    被告論科，固非無見，惟原判決於事實欄、理由欄認被告係犯寄藏手槍罪，然於
    主文欄竟諭知被告係犯「持有手槍」罪，有主文與事實、理由矛盾之未洽；又原
    判決依刑法第五十九條減輕被告之刑，然於適用法條欄未引用刑法第五十九條，
    且適用法條欄贅引罰金罰鍰提高標準條例第一條前段，均有未洽。被告上訴意旨
    以原審量刑過重而指摘原判決不當，雖不足採，但原判決既有可議，仍無可維持
    ，應由本院撤銷原判決改判。爰審酌被告之品行良好、一時失慮誤觸刑章及犯罪
    後坦承犯行等一切情狀，量處如主文第二項所示之刑，以示懲儆。
三、按八十六年十一月二十四日修正公佈之槍砲彈藥刀械管制條例第十九條第一項規
    定：「犯第七條、第八條、第十條、第十一條、第十二條第一項至第三項、第十
    三條第一項至第三項之罪，經判處有期徒刑者，應於刑之執行完畢或赦免後，令
    入勞動場所，強制工作，其期間為三年。」此項規定不問對行為人有無預防矯治
    其社會危險性之必要，一律宣付強制工作三年，限制其中不具社會危險性之受處
    分人之身體、自由部分，其所採措施與所欲達成預防矯治之目的及所需程度，不
    合憲法第二十三條所定之比例原則。犯上開條例第十九條所定之罪，不問對行為
    人有無預防矯治其社會危險性之必要，一律宣付強制工作三年之部分，與司法院
    大法官會議釋字第四七一號解釋意旨不符，應自解釋公布之日起不予適用，此經
    司法院大法官會議於八十七年十二月十八日著有釋字第四七一號解釋可參。查被
    告所為雖係犯修正後槍砲彈藥刀械管制條例第七條第四項之寄藏手槍罪，並經本
    院判處有期徒刑二年六月，然其犯罪情節僅係單純寄藏手槍，尚無證據證明其寄
    藏行為係意圖供自己或他人犯罪之用，或有販賣等集團性犯罪之情形。且本件犯
    罪，業經本院對被告寄藏手槍犯行判處有期徒刑二年六月，已足以達到預防其再
    犯之特別目的，依比例原則權衡結果，應認對被告無預防矯治其社會危險性之必
    要。依據上開司法院大法官會議解釋意旨，本件並無槍砲彈藥刀械管制條例第十
    九條第一項規定之適用，故不併予宣告於刑之執行完畢或赦免後，令入勞動場所
    強制工作三年，附此敘明。
四、又扣案之ＳＭＩＴＨ＆ＷＥＳＳＯＮ廠９０８型口徑九ｍｍ制式半自動手槍，係
    違禁物，應依刑法第三十八條第一項第一款宣告沒收。
據上論結，應依刑事訴訟法第三百六十九條第一項前段、第三百六十四條、第二百九
十九條第一項前段，槍砲彈藥刀械管制條例第七條第四項，刑法第十一條前段、第五
十九條、第三十八條第一項第一款，判決如主文。
本案經檢察官李傳來到庭執行職務。
中    華    民    國      八十九      年      三      月      十六      日
                                  臺灣高等法院臺南分院刑事第三庭
                                      審判長法官  黃    聰    明
                                            法官  林    勝    木
                                            法官  黃    三    哲
右正本證明與原本無異。
如不服本判決，應於判決送達後十日內向本院提出上訴狀，其未敘述理由者並應於提
出上訴狀後十日內向本院補提理由書（應附繕本)。
                                      法院書記官  陳    淑    貞
中    華    民    國      八十九      年      三      月      十七      日
附錄本案論罪科刑法條全文：
槍砲彈藥刀械管制條例第七條第四項：
未經許可，持有、寄藏或意圖販賣而陳列第一項所列槍砲、彈藥者，處五年以上有期
徒刑，併科新臺幣一千萬元以下罰金。


司法院資訊處製作；財團法人民間司法改革基金會備份。
